【裁判字號】    98,家上,162
【裁判日期】    981020
【裁判案由】    離婚
【裁判全文】
臺灣高等法院民事判決             98年度家上字第162號
上  訴  人  乙○○
被上訴人    甲○○
上列當事人間請求離婚事件，上訴人對於中華民國98年5月27日
台灣桃園地方法院98年度婚字第295號第一審判決提起上訴，經
本院於98年10月13日言詞辯論終結，判決如下:
    主  文
上訴駁回  。
第二審訴訟費用由上訴人負擔。
    事  實  及  理  由
一、本件上訴人聲明求為判決:
    (一)原判決廢棄。
    (二)准上訴人與被上訴人離婚 。
   （三)兩造所生未成年長子丙○○、次子丁○○權利義務之
        行使或負擔，由上訴人任之。
    被上訴人聲明求為判決：上訴駁回。
二、上訴人起訴主張：
    兩造於民國(下同）95年2月25日結婚，並育有未成年長子
    丁○○（○○年○月○○日出生）、次子丙○○(○○年○月○○日出
    生)。婚後威情初尚融洽，嗣因被上訴人長期對伊施加精神
    、言語、肢體暴力，致伊無法再承受始以暴力反擊，雖經被
    上訴人聲請法院核發保護令，但嗣後已撤回。且被上訴人亦
    有向法官承認有對伊施以暴力，兩造感情已破裂，造成家庭
    不和，影響家人及孩子情緒和觀感，溝通亦無結果。再被上
    訴人更於98年5月4日本件訴訟原審言詞辯論期日完畢後，在
    ○○縣○○市○○路○段○○號麥當勞毆傷伊與同行異性友人
    戊○○等情，爰依據民法第1052條第I項第3款、第1055條第
    5項之規定，求為准上訴人與被上訴人離婚，及對於兩造所
    生未成年長子丙○○、次子丁○○權利義務之行使或負擔，
    由伊任之判決。
三、被上訴人則以 :
    否認伊對上訴人施以暴力，上訴人所提出之受傷照片無法證
    明係上訴人之手傷。又伊係為小孩、家庭及公婆，而撤回保
    護令之聲請。至98年5月4日伊係因見上訴人與戊○○在○○
    縣○○市○○路○段○○號麥當勞，遂進去找戊○○溝通，一
    言不合，始起衝突，伊當時亦有受傷，上訴人與戊○○摟摟
    抱抱，有照片足憑，並非正常男女朋友等語，資為抗辯。
四、經查，兩造係於95年2月25日結婚，並育有未成年長子丁○
    ○（○○年○月○○日出生)、次子丙○○（○○年○月○○日出生）
    之事實，業據上訴人提出戶籍謄本為證（見原審卷9-II頁)
    ，且為兩造所不爭執，自堪信為真實。上訴人雖主張婚後遭
    受被上訴人長期施以精神、言語、肢體暴力之不堪同居虐待
    ，已符合民法第1052條第I項第3款所規定之離婚事由云云。
    但為被上訴人所否認，並以前揭情詞置辯;且查:
（一）按夫妻之一方受他方方不堪同居之虐待，固得請求離婚，
      惟因一方之行為不檢而他方一時忿激，致有過當行為，不
      得即謂為不堪同居之虐待(最高法院23年土字第4554號判
      例參照）。上訴人所主張之事實，固據其提其出照片2張
      （見原審卷第40頁）、照片影本2張（見原審卷第49頁、
      診斷証明書2份（見原審卷第46、47頁）、受理刑事案件
      報案三聯單1紙（見原審卷第48頁）、被上訴人所寫字條l
      紙（見本院卷第17頁）、被上訴人與他人MSN之通話記錄
      （見本院卷第18-22頁）、兩造之短訊清單I份(見本院卷
      第64-68頁）及日常生活光碟一片為証。惟查，上訴人已
      自認除98年5月4日那天有報案及驗傷証明外，其他均未驗
      傷及報案（見本院卷第62頁反面）；至上訴人所提出之傷
      情照片（見原審卷第40、49頁），雖有顯示出肢體受傷之
      情形，然該照片所顯示肢體，因缺乏整體，致無從認定確
      係上訴人之身體受傷，尚難僅憑上開照片遽認上訴人有遭
      被上訴人慣行毆打成傷。雖被上訴人並不否認於98年5月4
      日毆打上訴人成傷，惟當日係兩造在本件訴訟原審進行言
      詞辯論後，上訴人與女性友人戊○○、己○○三人在○○
      縣○○市○○路○段○○號麥當勞店內談話，被上訴人前往
      找上訴人、戊○○溝通，雙方一言不合而發生互毆，致上
      訴人受有雙上臂挫傷、右前臂挫傷、頸部挫傷之傷害，戊
      ○○受有臉、頭皮及頸挫傷、手挫傷之傷害(見原審卷第
      46、47頁之診斷証明書)，而被上訴人亦受有臉、頭皮及
      頸之挫傷、手挫傷、肩胛部挫傷及唇之開放性傷口，有台
      灣桃園地方法院檢察署檢察官聲請簡易判決處刑書及台灣
      桃園地方法院98年度壢簡字第2090號刑事簡易判決可按(
      見本院卷第58、59頁)，足見兩造發生此次肢體衝突，全
      係因被上訴人見上訴人與女性友人戊○○一起討論兩造間
      之本件離婚訴訟，致一時激怒而反應過當，顯係事出有因
      ，亦難遽認已構成對於上訴人不堪同居之虐待。
（二）次按民法第1052條第1項第3款所謂不堪同居之虐待，係指
      與以身體上或精神上不可忍受之痛苦，致不堪繼續同居者
      而言（最高法院23年上字第678號判例參照）。有關上訴
      人主張被上訴人長期對上訴人施以精神、言語暴力之部分
      ，觀之上訴人所提出之被上訴人所書寫字條內容:「我以
      後不會再吵你了!我很累了，想好好睡一覺！我們也不會
      在爭吵了！最高興的應該是你吧！...」，及簡訊內容：
      「你身上和衣服的香水味真是迷人，我還沒死!，這就是
      所謂的尊重與信任嗎？還是你希望我向你學習呢!別在踐
      踏我的尊嚴」、「最沒資格說我的人就是你!你見識過我
      的風騷是嗎!管好你自己。巴!說別人之前先想想自己!哈
      把小孩當東西的人是你不是我」、「你小兒子剛在找你!
      我第一次聽到他發音超級標準叫爸比!真替你高興，爸比
      」、「跟你報告一下你給兒子的錢我幫他買好鞋了沒有a
      起來!我還幫你倒貼要看發票檢查嗎？對了先借我一百明
      天要帶他吃早餐謝謝！」（見本院卷第64頁），全屬家庭
      日常生活之細碎小事，且據被上訴人辯稱兩造素來均係以
      此方式說話，亦難遽認被上訴人所為上開言詞已足以構成
      對於上訴人精神上之重大侮辱。另上訴人所提出之光碟係
      節取兩造日間在電器門市部工作之錄影影像，亦難遽認被
      上訴人之行為有對於上訴人構成精神上之虐待。況依被上
      訴人所抗辯因上訴人每天徹夜不歸，不接電話，伊只好靠
      發簡訊與上訴人溝通，夫妻關係因戊○○而變得僵硬等語
      ，並提出上訴人所使用0000000000號手機之通話明細表(
      見本院卷第69-90頁），及自上訴人個人電腦記憶卡中所
      取出戊○○之個人相片及上訴人與戊○○之合照相片共14
      幀佐証（見原審卷第50-54頁）。而上訴人復已自認戊○
      ○之手機號碼為0000000000號，伊常與戊○○聯繫，曾向
      被上訴人坦白婚前曾想追求戊○○（見本院卷第63、97頁
      )，伊與戊○○是正常肋友，可以摟等語（見原審卷第44
      頁）；再稽之上開通話明細表，上訴人與戊○○所使用
      0000000000號手機之通話及傳簡訊之次數，遠超過上訴人
      與被上訴人所使用0000000000號手機之通話及簡訊吹數，
      顯與常情有悖，致被上訴人懷疑上訴人有不忠之可能。則
      被上訴人因此而心生芥蒂，口出酸語，應係遭受上訴人之
      上開行為激怒所致，上訴人既已結婚，與異性友人交往之
      行為理應注意保持距離，以免遭致配偶猜忌才是，而上訴
      人竟不知檢點，亦難遽認係被上訴人空言誣指，已對於上
      訴人構成精神上虐待。
（三）此外，波上訴人曾於98年1月間，向原審法院聲請對上訴
      人核發通常保護令，其聲請理由係以:上訴人有外遇常與
      被上訴人爭吵，多次對被上訴人施暴，於97年7月30日致
      被上訴人受有「臉部擦挫傷，鼻部挫傷」之傷害;又於97
      年12月3日致被上訴人受有「臉、頭皮之挫傷；髓挫傷」
      之傷害;又於97年12月I4日致被上訴人受有「臉、頭皮及
      頸之挫傷、手挫傷、手指挫傷、腦晨盪、耳廓血腫」之傷
      害，並提出診斷證明書3紙為證（見原審98年度家護字第
      38號通常保護令卷宗第11-14頁），即上訴人亦在原審法
      院上開保護令事件調查時到場自認伊係因一時情緒失控，
      曾毆打被上訴人3、4次等情，此亦據原審及本院依職權調
      取原審法院98年度暫家護字第47號、98年度家護字第38號
      事件卷宗核閱屬實，據此更難認被上訴人有長期對於上訴
      人施以暴力之行為，反可証明上訴人本身有以不當行為，
      致被上訴人受傷。兩造於98年5月4日既係因雙方發生爭執
      而互毆，並各自皆有受傷，顯難認上訴人係遭受被上訴人
      不堪同居之虐待。
五、綜上所述，上訴人既不能証明被上訴人有對於上訴人施以不
    堪同居之虐待，則上訴人依據民法第1052條第1項第3款之規
    定，請求與被上訴人離婚，並依同法第1055條第5項之規定
    ，附帶請求酌定對於未成年長子丁○○、次子丙○○權利義
    務之行使或負擔應由伊任之，均屬不應准許。從而原審所為
    上訴人敗訴之判決，並無不合，上訴論旨仍執前詞指摘原判
    決不當，求予廢棄改判，為無理由，應予駁回。
六、至兩造之其餘攻擊或防禦方法及未經援用之証據，經本院斟
    酌後，認為均不足以影響本判決之結果，自無逐一詳予論駁
    之必要，併此敘明。
據上論結，本件上訴為無理由，依民事訴訟法第449條第1項、第
78條，判決如主文。
中    華    民    國    98    年    10    月    20    日
                    民事第六庭
                        審判長法  官  林鄉誠
                              法  官  梁玉芬
                              法  官  張  蘭
正本係照原本作成。
如不服本判決，應於收受送達後20日內向本院提出上訴書狀，其
未表明上訴理由者，應於提出上訴後20日內向本院補提理由書狀
（均須按他造當事人之人數附繕本）上訴時應提出委任律師或具
有律師資格之人之委任狀；委任有律師資格者，另應附具律師資
格證書及釋明委任人與受任人有民事訴訟法第466條之1第1項但
書或第2項（詳附註）所定關係之釋明文書影本。
中    華    民    國    98    年    10    月    21    日
                              書記官  黃麗玲
                                              書記官
附註：
民事訴訟法第466條之1（第1項、第2項）：
對於第二審判決上訴，上訴人應委任律師為訴訟代理人。但上訴
人或其他法定代理人具有律師資格者，不在此限。
上訴人之配偶、三親等內之血親、二親等內之姻親，或上訴人為
法人、中央或地方機關時，其所屬專任人員具有律師資格並經法
院認為適當者，亦得為第三審訴訟代理人。


司法院資訊處製作；財團法人民間司法改革基金會備份。
